【裁判字號】    98,消債抗,49
【裁判日期】    980923
【裁判案由】    抗告事件
【裁判全文】
臺灣彰化地方法院民事裁定            98年度消債抗字第49號
抗 告 人
即債務人    甲○○
                        樓
                        號
上列抗告人因消費者債務清理事件，聲請更生，對中華民國98年
7 月3 日本院98年度消債更字第76號裁定提起抗告，本院裁定如
下：
    主  文
抗告駁回。
抗告程序費用新臺幣壹仟元由抗告人負擔。
    理  由
一、本件抗告意旨略以：
（一）抗告人每月薪資約新台幣（下同）42,838元，民國（下同
      ）97年度年終獎金9萬元，則每月平均收入50,338元，惟
      抗告人每月支出房租7,000元、客運及捷運車資2,400元、
      機車油資300元、水電費500元，及支出子女扶養費14,500
      元、分擔父母扶養費8,000元，又抗告人早年規劃之個人
      及家人保單之保險費每月應繳10,069元，以抗告人97年度
      每月平均收入50,338元扣除每月必要支出43,669元，所餘
      6,669 元（依抗告狀所主張其每月固定支出金額應係
      42,769元，所餘則係7,569元），恰能供三餐溫飽及電信
      費等日用雜支，抗告人並無浪費奢侈之開銷情事。
（二）抗告人於96年6月間出售不動產所得540萬元，於清償貸款
      後，僅剩776,434元，均用以償還積欠台新銀行、萬泰銀
      行、玉山銀行、新竹商業銀行、匯豐銀行、蔡映瑜及蔡素
      真之債務。抗告人並無隱匿財產所得，刻意不清償債務之
      情事。
（三）抗告人之前夫出獄後並無工作收入，子女之扶養費用均由
      抗告人負擔，為免將來子女失所依靠，則人身保險亦為生
      活不可或缺之支出。是以，抗告人扣除必要生活費用及扶
      養費後，確有無法清償之虞。為此，爰提起抗告，請求將
      原裁定廢棄，並准抗告人開始更生等情。
二、按「債務人不能清償債務或有不能清償之虞者，得依本條例
    所定更生或清算程序，清理其債務。」、「聲請更生或清算
    不合程式或不備其他要件者，法院應以裁定駁回之。但其情
    形可以補正者，法院應定期間先命補正。」消債條例第3條
    及第8條分別定有明文。
三、本件抗告人雖曾與花旗銀行進行債務前置協商，惟因其未能
    接受顯足以負擔之還款方案，致未能接受花旗銀行所提出之
    年利率0%、期數為180期、每月繳納6,105元之協商條件，此
    有97年12月29日前置協商不成立通知書在卷可參。惟若最大
    債權銀行所提出之債務協商之清償方案顯為債務人可負擔，
    僅因債務人拒不接受而致協商未能成立，債務人雖產生無法
    依協商逐步清償債務之結果，仍應認其並無不能清償債務或
    有不能清償之虞，蓋此乃出於債務人自行選擇不清償債務之
    自由意志所致，尚難認債務人符合消債條例第3條之規定，
    自無從准許其更生之聲請。經查：
（一）抗告人固陳稱其每月薪資僅50,338元，於扣除每月支出房
      租7,000 元、客運及捷運車資2,400 元、機車油資300 元
      、水電費500 元，及支出子女扶養費14,500元、分擔父母
      扶養費8,000 元，又抗告人早年規劃之個人及家人保單之
      保險費每月應繳10,069元，以抗告人97年度每月平均收入
      50,338元扣除每月必要支出43,669元，所餘6,669 元，恰
      能供三餐溫飽及電信費等日用雜支，無力清償花旗銀行所
      提出之每月6,105 元之債務協商還款方案等情，並提出書
      面單據為憑，惟抗告人既已負債大於資產，本應較一般人
      更節約支出撙節開銷，蓋消費者債務清理條例所定債務清
      理程序之立法精神，並非維持債務人過去慣常之寬裕生活
      ，而係重新檢視消費行為樽節支出，故抗告人既已有不能
      清償之事由，生活消費程度自應受有限制，每月生活開支
      ，自不能與一般人等量齊觀，除有絕對必要性支出之外，
      自當縮衣節食，刻苦生活、優先誠實履行清償債務之責，
      故應以行政院主計處公佈之97年度臺灣省每人每月最低生
      活費用為9,829元為計算基本生活費用標準，是以抗告人
      每月薪資扣除基本生活費用後，仍餘有40,509元（計算式
      ：50,338-9,829=40,509）。
（二）抗告人雖主張每月需支出父乙○○、母陳沛各扶養費8,00
      0元等語，然查，受扶養人乙○○、陳沛均尚有其他三名
      子女可與抗告人共同分擔扶養義務，有戶籍謄本存卷足參
      ，其他扶養義務人尚非不能分擔扶養費用以減少抗告人之
      負擔，是依行政院主計處公告之97年度臺灣省每人每月最
      低生活費為9,829元計算，則抗告人每月就其父母扶養費
      之分擔額應為4,915元（計算式：9,829×2÷4=4,915），
      始為合理。又抗告人主張因前配偶無收入而需獨立負擔子
      女扶養費14,500元，有相關單據附卷可按，堪信為真。是
      抗告人每月可支配所得扣除上開父母子女之扶養費後，仍
      餘21,094元。（計算式：
      40,509-4,915-14,500=21,094 ）
（三）抗告人復主張每月需負擔保險費10,069元等語，惟上開壽
      險並非強制保險，而抗告人已負債大於資產，本應較一般
      人更節約支出，撙節開銷，其每月支出壽險之保險費，顯
      非必要生活費用，自應予以剔除。縱認抗告人因工作需要
      而支出房租7,000元，於扣除房租支出後，尚餘14,094元
      可供還款，足以負擔花旗銀行所提出之每月6,105元協商
      條件，客觀上尚難認其有何不能清償債務之情事，核與消
      債條例第3條之要件未符。
四、據上所述，本件抗告人之每月收入既足以維持基本生活、負
    擔扶養義務及履行債權人提議之協商條件，即難認抗告人有
    何不能清償債務之情事、或有何不能清償之虞之情形，原審
    以聲請人並無不能清償債務之情事，而認定與本條例第3條
    所定要件不符，核其情形又屬無法補正，而駁回其聲請，揆
    諸首開說明，於法核無違誤。抗告意旨指摘原裁定為不當，
    求予廢棄云云，為無理由，應予駁回。
五、據上論結，本件抗告為無理由，依消費者債務清理條例第15
    條，民事訴訟法第495條之1第1項、第449條第1項、第95 條
    、第78條，裁定如主文。
中    華    民    國    98    年    9    月    23    日
                民事第一庭  審判長  法  官  康弼周
                                    法  官  黃倩玲
                                    法  官  施坤樹
以上正本係照原本作成。
本件不得抗告。
中    華    民    國    98    年    9    月    23    日
                                    書記官  施嘉玫


司法院資訊處製作；財團法人民間司法改革基金會備份。
